臺北高等行政法院判決
　　　　　　　　　　　　　　　　　　 95年度訴字第04249號
　　　　　　　　　　　　　　　.
原　　　告　甲○○
被　　　告　臺北縣政府
代　表　人　乙○○縣長）住同.
訴訟代理人　丙○○
上列當事人間因有關水土保持法事件，原告不服行政院農業委員
會中華民國95年10月3 日農訴字第0950146463號訴願決定，提起
行政訴訟。本院判決如下：
　　主  文
原告之訴駁回。
訴訟費用由原告負擔。
　　事  實
一、事實概要：原告未先擬具水土保持計畫，送請主管機關核定
    ，擅於臺北縣鶯歌鎮○○段圳子頭小段133 地號之公告山坡
    地範圍內農牧用地違規開挖整地，違規整地面積約800 平方
    公尺。經被告派員會同相關單位人員及原告於民國（下同）
    95年5 月26日赴現場會勘認定違規屬實，以其違反水土保持
    法第12條第1 項第4 款規定，依據同法第23條第2 項及第33
    條第1 項規定以95年7 月17日北府農山字第0950508943號函
    裁處原告新臺幣（下同）6 萬元罰鍰，並自處分書收受之日
    起2 年內暫停上開土地開發申請，並令其立即停止一切非法
    開發、使用行為。原告不服，提起訴願，遭決定駁回，遂提
    起本件行政訴訟。
二、兩造聲明：
  (一)原告聲明：訴願決定及原處分均撤銷。
  (二)被告聲明：駁回原告之訴。
三、兩造之爭點：原告有無開挖整地之行為。
  (一)原告主張之理由：
    原告就上開農牧用地，於95年1 月初向林務局請領樹苗栽種
    ，惟因既存之芒草高又大叢無法人力鏟除，遂用怪手除草以
    便栽種，並非開挖整地。再者，稅捐處於95年8 月22日現場
    勘查後，亦確認該地有栽種梢楠，遂就該地課徵田賦，此有
    公函可證。是原告實係造林，並非開挖整地，原處分處原告
    罰鍰顯有違誤。
  (二)被告主張之理由：
    1.原告未先擬具水土保持計畫送主管機關核准，即擅自開挖
      整地，經被告於95年5 月26日會同相關單位至現場勘查，
      發現現場確有開挖整地之事實，且有改變原地形地貌，其
      行為已明顯違反水土保持法第12條第1 項之規定，經被告
      引用同法第33條第1 項第2 款之規定裁處行政罰鍰；並令
      其停止一切非法開發使用行為。
    2.本案之地號由照片上所見，原告使用怪手、破碎機等大型
      機具，行開挖整地之實，已嚴重破壞原地形地貌，原告辯
      稱係除草之行為，其言顯係卸責之詞，原告於法定山坡地
      從事治理、經營或使用行為，自應遵守水土保持法之規定
      ，原告未經申請核可，即擅自施作已違反水土保持法相關
      規定，故被告處原告行政處分，並無不當。
    3.被告於95年5 月26日現場勘查時，即面告原告應在裸露地
      表實施植生覆蓋，被告亦以95年7 月17日北府農山字第09
      50511159號函請原告限期改正。該地事後種植梢楠僅為事
      後改正之措施，與其違規開挖整地行為並不相涉。
　　理  由
一、按水土保持法第4 條規定：「公、私有土地之經營或使用，
    依本法應實施水土保持之處理與維護者，該土地之經營人、
    使用人或所有人，為本法所稱之水土保持義務人。」同法第
    12條第1 項規定：「水土保持義務人於山坡地或森林區內從
    事下列行為，應先擬具水土保持計畫，送請主管機關核定，
    如屬依法應進行環境影響評估者，並應檢附環境影響評估審
    查結果一併送核：1 、從事農、林、漁、牧地之開發利用所
    需之修築農路或整坡作業。2 、探礦、採礦、鑿井、採取土
    石或設置有關附屬設施。3 、修建鐵路、公路、其他道路或
    溝渠等。4 、開發建築用地、設置公園、墳墓、遊憩用地、
    運動場地或軍事訓練場、堆積土石、處理廢棄物或其他開挖
    整地。」同法第23條第2 項規定：「未依第12條至第14條規
    定之1 擬具水土保持計畫送主管機關核定而擅自開發者，除
    依第33條規定按次分別處罰外，主管機關應令其停工，得沒
    入其設施及所使用之機具，強制拆除及清除其工作物，所需
    費用，由經營人、使用人或所有人負擔，並自第一次處罰之
    日起兩年內，暫停該地之開發申請。」同法第33條第1 項第
    2 款規定：「有下列情形之一者，處新臺幣6 萬元以上30萬
    元以下罰鍰：2 、違反第12條至第14條規定之1 ，未先擬具
    水土保持計畫或未依核定計畫實施水土保持之處理與維護者
    ，或違反第23條規定，未在規定期限內改正或實施仍不合水
    土保持技術規範者。」另按水土保持技術規範第48條前段規
    定：「農地整坡係指以機械開挖整地、整修路面，使其利於
    農場耕作管理。」同規範第88條規定：「開挖整地係指為開
    發目的，而對原地形採取挖填土石方之行為。」
二、本件原告未先擬具水土保持計畫送請主管機關核定，擅於臺
    北縣鶯歌鎮○○段圳子頭小段133 地號之公告山坡地範圍內
    農牧用地開挖整地，整地面積約800 平方公尺之事實，有照
    片及被告機關95年5 月26現場會勘紀錄附卷可稽，復為原告
    所不爭執，應認為真實。
三、原告雖主張：因滿山都是芒草、雜草，實無法人力砍除，遂
    用怪手鏟除，以利栽種樹苗造林，並非將山坡地開挖整地云
    云。惟查原告未先擬具水土保持計畫送主管機關核准，即擅
    自開挖整地，且已改變原地形地貌之事實，已如前述，其行
    為已違反水土保持法第12條第1 項之規定。被告勘查現場後
    ，以95年7 月17日北府農山字第0950511159號函請原告限期
    改正，原告事後在該地種植梢楠，僅為事後改正之措施，無
    解於其違規開挖整地行為之責任。
四、綜上所述，原告之主張，為不可採。被告裁處原告6 萬元罰
    鍰，並自處分書收受之日起2 年內暫停該土地開發申請，並
    令其立即停止一切非法開發、使用行為，並無違誤；訴願決
    定予以維持，亦無不合。原告仍執前詞，訴請撤銷，為無理
    由，應予駁回。
五、據上論結，本件原告之訴為無理由，爰依行政訴訟法第98條
    第3 項前段，判決如主文。
中　　華　　民　　國　　96　　年　 　5　　月　 23  　 日
                        第二庭審判長法  官　徐瑞晃
                                    法  官　蕭惠芳
                                    法  官　畢乃俊
上為正本係照原本作成。
如不服本判決，應於送達後20日內，向本院提出上訴狀並表明上
訴理由，如於本判決宣示後送達前提起上訴者，應於判決送達後
20日內補提上訴理由書（須按他造人數附繕本）。
中　　華　　民　　國　　96　　年　 　5　　月　 23  　 日
          　　　　　　      　　　　書記官  陳圓圓
